【裁判字號】    90,訴,605
【裁判日期】    900406
【裁判案由】    違反槍砲彈藥刀械管制條例
【裁判全文】
臺灣臺中地方法院刑事判決                            九十年度訴字第六五號
    公  訴  人  臺灣台中地方法院檢察署檢察官
    被      告  甲○○
右列被告因違反槍砲彈藥刀械管制條例案件，經檢察官提起公訴（九十年度偵字第一
七八八號），本院判決如左：
    主  文
甲○○未經許可，持有可發射子彈具有殺傷力之改造玩具手槍，處有期徒刑壹年，併
科罰金新臺幣玖萬元，罰金如易服勞役，以新臺幣玖佰元即銀元參佰元折算壹日。扣
案仿ＢＥＲＥＴＴＡ廠半自動手槍製造之可發射子彈具有殺傷力之改造玩具手槍一枝
（槍枝管制編號0000000000號）沒收。
    事  實
一、甲○○於民國八十九年九月間，在台中市○○路第一廣場，以新台幣（下同）二
    萬五千元向綽號「砲雄」之不詳姓名、年籍（年約三十歲）成年男子，購買仿Ｂ
    ＥＲＥＴＴＡ廠半自動手槍製造，具有殺傷力之金屬玩具改造手槍一枝、由玩具
    子彈改造而成不具殺傷力之子彈十八顆（非屬槍砲彈藥刀械管制條例所列之子彈
    ）後，即帶回藏置於台中縣豐原市○○路六九一巷四六號住處，未經許可，持有
    （起訴書誤載為寄藏）上開槍枝，並於同年十月初，在台中縣大甲溪旁，持上開
    改造手槍試射六發子彈。嗣於九十年一月八日下午六時三十分許，在上址，為警
    查獲，並扣得上開改造手槍一枝、子彈十二顆、彈殼六顆。
二、案經臺中市警察局第一分局報請臺灣臺中地方法院檢察署檢察官偵查起訴。
    理  由
一、右揭事實業據被告甲○○坦承不諱，並有改造手槍一枝扣案可資佐證。而前開改
    造手槍及扣案之子彈，經送內政部警政署刑事警察局鑑定結果，認槍枝（管制編
    號0000000000）係仿ＢＥＲＥＴＴＡ廠半自動手槍製造之金屬玩具手
    槍更換土造金屬槍機、撞針及已貫通之土造金屬槍管改造而成，機械性能良好，
    可供擊發子彈使用，認具殺傷力；子彈十二顆，其中七顆係由玩具金屬空彈殼加
    裝直徑約九mm金屬彈頭而成，不具底火、火藥，均不具殺傷力，其中五顆係由玩
    具子彈改造而成，具直徑八mm金屬彈頭，採樣二顆試射，無法擊發，均不具殺傷
    力等情，有該局九十年一月三十一日刑鑑字第九○四八號鑑驗通知書一紙附卷可
    稽，足認被告之自白與事實相符，本件事證明確，被告之犯行堪以認定。
二、核被告甲○○所為，係犯槍砲彈藥刀械管制條例第十一條第四項未經許可持有（
    起書誤載為寄藏）可發射子彈具有殺傷力之改造手槍罪。爰審酌被告品行、犯罪
    之動機、目的、手段、未經許可持有可發射子彈具有殺傷力之改造玩具手槍，對
    社會治安之危害重大，及犯後坦承犯行之態度等一切情狀，量處如主文所示之刑
    ，並就罰金部分諭知易服勞役之折算標準。扣案仿ＢＥＲＥＴＴＡ廠半自動手槍
    製造之可發射子彈具有殺傷力之改造玩具手槍一枝（槍枝管制編號000000
    0000號）為違禁物，爰依刑法第三十八條第一項第一款之規定宣告沒收。
三、末按「人民身體之自由應予保障，憲法第八條設有明文。限制人身自由之法律，
    其內容須符合憲法第二十三條所定要件。保安處分係對受處分人將來之危險性所
    為拘束其身體、自由等之處置，以達教化與治療之目的，為刑罰之補充制度。本
    諸法治國家保障人權之原理及刑法之保護作用，其法律規定之內容，應受比例原
    則之規範，使保安處分之宣告，與行為人所為行為之嚴重性、行為人所表現之危
    險性，及對於行為人未來行為之期待性相當。槍砲彈藥刀械管制條例第十九條第
    一項規定：「犯第七條、第八條、第十條、第十一條、第十二條第一項至第三項
    、第十三條第一項至第三項之罪，經判處有期徒刑者，應於刑之執行完畢或赦免
    後，令入勞動場所，強制工作，其期間為三年。」此項規定不問對行為人有無預
    防矯治其社會危險性之必要，一律宣付強制工作三年，限制其中不具社會危險性
    之受處分人之身體、自由部分，其所採措施與所欲達成預防矯治之目的及所需程
    度，不合憲法第二十三條所定之比例原則。犯上開條例第十九條所定之罪，不問
    對行為人有無預防矯治其社會危險性之必要，一律宣付強制工作三年之部分，與
    本解釋意旨不符，應自本解釋公布之日起不予適用。」大法官會議釋字第四七一
    號解釋甚明。經查，被告前開持有槍枝之行為，固經本院判處有期徒刑，然被告
    持有前開槍枝並未用於從事不法之行為，且扣案之子彈十二顆、彈殼六顆並不具
    殺傷力，亦難與前開槍枝配合使用，與同時持有具殺傷力之槍、彈所具有之危害
    性不同，尚難因持有槍枝之行為而認被告有侵害他人之社會危險性格，依其人格
    及行為特質觀之，社會危險性非屬重大，被告前開持有槍枝犯行所表現之危險性
    尚無需以宣告強制工作之保安處分以達教化與治療之目的，且本案被告持有槍枝
    犯行，業經本院判處如主文所示之刑，本諸比例原則，自不宜再宣付強制工作，
    附此說明。
據上論斷，應依刑事訴訟法第二百九十九條第一項前段，槍砲彈藥刀械管制條例第十
一條第四項，刑法第十一條前段、第四十二條第二項、第三十八條第一項第一款，罰
金罰鍰提高標準條例第二條，判決如主文。
中      華      民      國    九十      年      四      月      六      日
                                        法  官    陳  慧  珊
右正本證明與原本無異。
如不服本判決，應於送達後十日內向本院提出上訴狀（須附繕本），上訴於台灣高等
法院台中分院。
                                        書記官
中      華      民      國    九十      年      四      月      十      日
【附錄論罪科刑法條】
槍砲彈藥刀械管制條例第十一條第四項：
未經許可，持有、寄藏或意圖販賣而陳列第一項所列槍砲者，處一年以上七年以下有
期徒刑，併科新臺幣七百萬元以下罰金。


司法院資訊處製作；財團法人民間司法改革基金會備份。
